【裁判字號】    99,易,435
【裁判日期】    991029
【裁判案由】    毒品危害防制條例
【裁判全文】
臺灣基隆地方法院刑事判決               99年度易字第435號
公  訴  人  臺灣基隆地方法院檢察署檢察官
被      告  乙○○
上列被告因違反毒品危害防制條例案件，經檢察官提起公訴（99
年度毒偵字第1549號），被告就被訴事實為有罪之陳述，本院裁
定改依簡式審判程序審理後判決如下：
    主  文
乙○○施用第二級毒品，累犯，處有期徒刑月，如易科罰金，
以新臺幣壹仟元折算壹日。
    事  實
一、乙○○前因施用第一級毒品案件，經本院裁定送觀察、勒戒
    ，認無繼續施用毒品之傾向，於民國94年4 月15日釋放出所
    ，並由臺灣基隆地方法院檢察署檢察官以94年度毒偵緝字第
    40號為不起訴處分確定。復因持有第一級毒品、施用第二級
    毒品案件，經本院以95年度易字第41號判決判處有期徒刑7
    月、3 月，應執行有期徒刑9 月確定。又因施用毒品案件，
    經本院以97年度訴字第753 號判決判處有期徒刑10月確定，
    上開二罪經接續執行，於98年6 月16日縮短刑期假釋付保護
    管束，復因違反保護管束情節重大，經撤銷假釋，於98年12
    月10日入監服殘刑，甫於99年4 月25日執行完畢（構成累犯
    ）。
二、詎乙○○仍未戒斷毒癮，基於施用第二級毒品甲基安非他命
    之犯意，於99年7 月12日17時許，在基隆市○○區○○路13
    2 號3 樓住所，以將第二級毒品甲基安非他命置於玻璃球吸
    食器內燒烤，再吸食所產生煙霧方式，施用第二級毒品甲基
    安非他命1 次。嗣因其係施用毒品列管人口，經警通知於同
    年7 月16日12時32分許，前往基隆市警察局第二分局信六路
    派出所採尿送驗，結果呈安非他命、甲基安非他命之陽性反
    應，始悉上情。
三、案經基隆市警察局第二分局報告臺灣基隆地方法院檢察署檢
    察官偵查後起訴。
    理  由
壹、程序事項
一、查刑事訴訟法第284 條之1 ：「除簡式審判程序、簡易程序
    及第三百七十六條第一款、第二款所列之罪之案件外，第一
    審應行合議審判。」業於本案繫屬以前經公布施行。兼以本
    案起訴罪名，核與刑事訴訟法第376 條第1 款、第2 款之規
    定相符，是其當有首開規定之適用，即其法院組織應為獨任
    審判無誤。
二、本件被告乙○○所犯者非為死刑、無期徒刑、最輕本刑為3
    年以上有期徒刑之罪或高等法院管轄第一審案件，其於準備
    程序進行中，先就被訴事實為有罪之陳述，經告知其簡式審
    判程序之旨，並聽取公訴人、被告之意見後，本院業依刑事
    訴訟法第273 條之1 第1 項規定，裁定改以簡式審判程序進
    行本案之審理。
貳、實體事項
一、上開事實，業據被告於本院審理時坦承在卷，且其為警查獲
    時所採集之尿液送驗結果，經送請台灣檢驗科技股份有限公
    司以氣相層析質譜儀法為確認檢驗之結果，呈安非他命、甲
    基安非他命之陽性反應，有台灣檢驗科技股份有限公司99年
    7 月29日UL/2010/70509 號濫用藥物檢驗報告1 紙、列管毒
    品人口尿液檢體採集送驗紀錄表1 紙附卷可稽。參之以酵素
    免疫分析或薄層定性分析等方式為初步篩檢者，檢驗結果雖
    有相當程度偽陽性之可能，然以氣（液）相層析、質譜分析
    之儀器為交叉確認者，檢驗結果出現偽陽性之機率則極低，
    因而具有公信力，核足為對涉嫌人不利之認定；尤以「毒品
    施用後於尿液、血液中可檢出之最大時限，與施用劑量、施
    用頻率、施用方式、施用者飲水量之多寡、個人體質、代謝
    情況、檢體收集時間點及所用檢測方法之靈敏度等因素有關
    ，因個案而異。依據Clarke'sIsolation Identification
    of Drugs第二版記載，血液中藥物之半衰期（濃度減半所需
    時間）分別為古柯鹼0.7-1.5小時、海洛因3分鐘（其代謝物
    為嗎啡2-3小時）、嗎啡2- 3小時、大麻20-36小時、安非他
    命12小時（當尿液偏酸性時，為4-8小時）、甲基安非他命9
    小時、Ketamine2-4小時，而MDMA約8.49小時。一般於尿液
    中可檢出之最大時限，古柯鹼為施用後1-4天、海洛因2-4天
    、嗎啡2-4天、大麻1-10天、安非他命1-4天、甲基安非他命
    1- 5天、MDMA1-4天、MDA1-4天、Ketamine2-4天。」此復曾
    經行政院衛生署藥物食品檢驗局以92年7月23日管檢字第
    09200 05609號函釋在案。勾稽以觀，足見被告於本院審理
    時之任意性自白，與事實相符，堪可採信。再者，被告有如
    本判決事實欄一所載施用毒品之前案紀錄，觀諸卷附臺灣高
    等法院被告前案紀錄表即明。從而，本案事證明確，參照最
    高法院97年9 月9 日97年度第5 次刑事庭會議二決議意旨、
    97年度臺非字第540 、585 號暨98年度臺非字第127 、211
    號判決意旨，被告於初犯施用毒品案件之五年以內，再犯施
    用毒品之犯行，堪可認定，應依法論科。
二、論罪科刑：
  (一)查海洛因、安非他命類分別係毒品危害防制條例所列管之第
    一級、第二級毒品，此為該條例第2 條第2 項第1 款、第2
    款所明定。按犯毒品危害防制條例第10條之罪（施用毒品罪
    ）者，檢察官應聲請法院裁定，令被告入勒戒處所觀察、勒
    戒，經勒戒處所陳報，認受觀察、勒戒人無繼續施用毒品傾
    向者，應即釋放，並為不起訴之處分；認有繼續施用毒品傾
    向者，即應聲請法院裁定令入戒治處所強制戒治，俟強制戒
    治期滿釋放，再為不起訴之處分。惟依上揭規定觀察勒戒或
    強制戒治執行完畢釋放後，5 年內再犯毒品危害防制條例第
    10條之罪（施用毒品罪）者，檢察官即應依法追訴，毒品危
    害防制條例第20條第1 項、第2 項、第23條第2 項分別定有
    明文。
  (二)核被告於初犯施用毒品案件以後之5 年以內，再犯施用第二
    級毒品甲基安非他命之行為，係犯毒品危害防制條例第10條
    第2 項之施用第二級毒品罪。
  (三)被告曾有本判決事實欄一所載之犯罪科刑及刑之執行情形，
    此有臺灣高等法院被告前案紀錄表在卷可稽，其於前案有期
    徒刑執行完畢後，5 年以內，故意再犯本起最重本刑有期徒
    刑以上之罪，為累犯，應依刑法第47條第1 項規定，加重其
    刑。
  (四)爰審酌被告犯罪之動機、曾有施用毒品之前科仍不知戒除，
    惟犯罪後坦承犯行，且所犯施用毒品犯行乃戕害自己身心健
    康，並未危及他人等一切情狀，分別量處如主文所示之刑，
    併均諭知易科罰金之折算標準，同時定其應執行之刑及諭知
    易科罰金之折算標準。
據上論斷，應依刑事訴訟法第284 條之1 、第273 條之1 第1 項
、第299 條第1 項前段，毒品危害防制條例第10條第2 項、第23
條第2 項，刑法第11條前段、第47條第1 項、第41條第1 項前段
，判決如主文。
本案經檢察官甲○○到庭執行職務。
中    華    民    國    99    年    10    月    29    日
                  刑事第五庭法    官  吳佳齡
以上正本證明與原本無異。
如不服本判決應於收受送達後10日內向本院提出上訴書狀，並應
敘述具體理由；其未敘述上訴理由者，應於上訴期間屆滿後20日
內向本院補提理由書（均須按他造當事人之人數附繕本）「切勿
逕送上級法院」。
中    華    民    國    99    年    10    月    29    日
                            書 記 官  莊智凱
附錄論罪法條：
毒品危害防制條例第10條
施用第一級毒品者，處 6 月以上 5 年以下有期徒刑。
施用第二級毒品者，處 3 年以下有期徒刑。

司法院資訊處製作；財團法人民間司法改革基金會備份。
